---
title: "Seleção dos casos de H1N1 para paper de comparação com COVID-19"
author: 'Gestantes'
date: "18/06/2021"
output:   
  pdf_document:
    keep_tex: yes
  word_document: default
  html_document:
    df_print: paged
    self_contained: no
---

```{r setup, include=FALSE}
knitr::opts_chunk$set(echo = TRUE)
```

# Sobre a base de dados e pacotes do R utilizados

 A seguir são carregados os pacotes do R (https://www.r-project.org) utilizados para filtragem e tratamento dos dados. 
 
```{r pacotes, echo=TRUE, message=FALSE, warning =FALSE,error=FALSE, results='hide'}
#carregar pacotes
loadlibrary <- function(x) {
  if (!require(x, character.only = TRUE)) {
    install.packages(x, dependencies = T)
    if (!require(x, character.only = TRUE))
      stop("Package not found")
  }
}

packages <-
  c(
    "dplyr",
    "lubridate",
    "readr",
    "ggplot2",
    "kableExtra",
    "tables",
    "questionr",
    "car",
    "data.table",
    "magrittr",
    "tidyverse",
    "readxl",
    "summarytools",
    "zoo",
    "grid",
    "gridExtra",
    "cowplot"
  )
lapply(packages, loadlibrary)


```

A base de dados SIVEP-Gripe (Sistema de Informação da Vigilância Epidemiológica da Gripe) tem os registros dos casos e óbitos de SRAG (Síndrome Respiratória Aguda Grave). A notificação é compulsória para síndrome gripal (caracterizado por pelo menos dois dos seguintes sinais e sintomas: febre, mesmo que referida, calafrios, dor de garganta, dor de cabeça, tosse, coriza, distúrbios olfatórios ou de paladar) e que tem dispneia / desconforto respiratório ou pressão persistente no peito ou Saturação de O2 menor que 95\% no ar ambiente ou cor azulada dos lábios ou rosto. Indivíduos assintomáticos com confirmação laboratorial por biologia molecular ou exame imunológico para infecção por COVID-19 também são relatados.

Para notificações no Sivep-Gripe, os casos hospitalizados em hospitais públicos e privados e todas as mortes devido a infecções respiratórias agudas graves, independentemente da hospitalização, devem ser considerados.

A vigilância da SRAG no Brasil é desenvolvida pelo Ministério da Saúde (MS), por meio da Secretaria de Vigilância em Saúde (SVS), desde a pandemia de Influenza A (H1N1) em 2009. 
Mais informações em https://coronavirus.saude.gov.br/definicao-de-caso-e-notificacao.

O período analisado compreende de dados epidemiológicos de 2009 e 2010, com banco de dados obtido em 05/05/2021 no site https://opendatasus.saude.gov.br/dataset/bd-srag-2009-a-2012.
Os dados de 2009 e de 2010 são carregados e combinados abaixo:


```{r,echo=TRUE,message=FALSE,warning =FALSE,error=FALSE,results='hide'}
######### carregando as bases de dados ###########
#2009 e 2010
dados2009 <- read_delim(
  "influd09_limpo-final.csv",
  ";",
  escape_double = FALSE,
  locale = locale(encoding = "ISO-8859-2"),
  trim_ws = TRUE
)

dados2010 <- read_delim(
  "influd10_limpo-final.csv",
  ";",
  escape_double = FALSE,
  locale = locale(encoding = "ISO-8859-2"),
  trim_ws = TRUE
)

dados_2009 <- dados2009 %>% 
  rename(SRAGFINAL = SRAG2009FINAL)

dados_2010 <- dados2010 %>% 
  rename(SRAGFINAL = SRAG2010FINAL)

dados <- full_join(dados_2009, dados_2010)

sem <- 19

memory.limit(999999)

#Criar variavel de ano do caso
dados <-  dados %>%
  dplyr::mutate(
    dt_sint = as.Date(DT_SIN_PRI, format = "%d/%m/%Y"),
    ano = lubridate::year(dt_sint),
    mes = lubridate::month(dt_sint)
  )
```
 
 Há atualmente `r dim(dados)[1]` observações na base de dados e são as variáveis:
 
```{r, echo=TRUE, eval= TRUE, message=FALSE, warning =FALSE, error=FALSE}
names(dados)
```
 
 Para ver o dicionário das variáveis, acesse: https://opendatasus.saude.gov.br/dataset/c9a8f286-44bc-444e-94b4-f4ceded3af2c/resource/8e4ee33a-a7bd-42d1-9505-bbf0eb7e6141/download/dic_dados_influenza-pandemica_antigo.pdf-2009-a-set-2012.pdf
 
 
# Filtragem e tratamento dos dados para projeto

A primeira filtragem consiste em selecionar os casos de maio de 2009 até maio de 2010. 

```{r, echo=TRUE, eval= TRUE, message=FALSE, warning =FALSE, error=FALSE}
#filtrando só os casos de maio de 2020 até maio de 2010
dados1 <- filter(dados, 
                 (mes >=5 & ano == 2009) | (mes <=5 & ano == 2010))
```

Há `r dim(dados1)[1]` observações na base de dados.

A próxima seleção será de pessoas do sexo feminino:

```{r, echo=TRUE, eval= TRUE, message=FALSE, warning =FALSE, error=FALSE}
#filtrando F
dados2 <- filter(dados1, CS_SEXO == "F")
```

Há `r dim(dados2)[1]` observações na base de dados.

O próximo passo é filtrar só as mulheres entre 10 e 49 anos.

```{r, echo=TRUE,message=FALSE,warning =FALSE,error=FALSE,}
# Filtrando pela faixa de idade de interesse
dados3 <- dados2 %>% 
  filter(NU_IDADE_N > 4009 & NU_IDADE_N < 4050)
```

Há `r dim(dados3)[1]` observações na base de dados.

A próxima seleção são os casos de covid indicado pela variável `CLASSI_FIN`. 

```{r, echo=TRUE, eval= TRUE, message=FALSE, warning =FALSE, error=FALSE}
with(dados3, freq(CLASSI_FIN))

dados4 <- dados3 %>% 
  filter(CLASSI_FIN == 1)
```

Há `r dim(dados4)[1]` observações na base de dados.

Agora vamos criar a variável se `CLASSI_FIN==1` por PCR ou outro tipo de diagnóstico. 

Essa variável é `pcr_test`, com as categorias: `pcr_pos` se PCR positivo (CRITERIO == 1 e PCR_RES == 1) e `não` caso contrário.

```{r, echo=TRUE, eval= TRUE, message=FALSE, warning =FALSE, error=FALSE}
#criar a variavel de pcr_test pelas variaveis de pcr
dados4 <- dados4 %>%
  mutate(pcr_test = case_when(PCR_RES == 1 & #pcr positivo 
                                PCR_ETIOL== 1  ~ "pcr_pos",
                              TRUE ~ "não"
                              ))
```

```{r,echo=FALSE}
dados44 <- dados4 %>%
  mutate(
    classi_gesta = case_when(
      CS_GESTANT == 1  ~ "1tri",
      CS_GESTANT == 2  ~ "2tri",
      CS_GESTANT == 3  ~ "3tri",
      CS_GESTANT == 4  ~ "IG_ig",
      CS_GESTANT == 5  ~ "não",
      TRUE ~ NA_character_
    )
  )

#filtrando só gestante ou não gestante
dados44 <- dados44 %>% 
  filter(!is.na(classi_gesta))


# Criando a variável gestante_SN
dados44 <- dados44 %>%
  mutate(gestante_SN = ifelse(CS_GESTANT == 5, "não", "sim"))
write.csv(dados44,"dados_h1n1_sempcr.csv")
```

Agora iremos filtrar os casos com pcr_test!=não que são os casos onde podem ser covid-19 apenas por PCR :

```{r, echo=TRUE,message=FALSE,warning =FALSE,error=FALSE}
dados5 <- dados4 %>% 
  filter(pcr_test == "pcr_pos")
```

Há `r dim(dados5)[1]` observações na base de dados.

Agora vamos selecionar só as pessoas gestantes ou não gestante.

```{r, echo=TRUE, eval= TRUE, message=FALSE, warning =FALSE, error=FALSE}
with(dados5, freq(CS_GESTANT))

dados5 <- dados5 %>%
  mutate(
    classi_gesta = case_when(
      CS_GESTANT == 1  ~ "1tri",
      CS_GESTANT == 2  ~ "2tri",
      CS_GESTANT == 3  ~ "3tri",
      CS_GESTANT == 4  ~ "IG_ig",
      CS_GESTANT == 5  ~ "não",
      TRUE ~ NA_character_
    )
  )

#filtrando só gestante ou não gestante
dados6 <- dados5 %>% 
  filter(!is.na(classi_gesta))


# Criando a variável gestante_SN
dados6 <- dados6 %>%
  mutate(gestante_SN = ifelse(CS_GESTANT == 5, "não", "sim"))
```

Há `r dim(dados6)[1]` observações na base de dados.

```{r,echo=FALSE}
write.csv(dados6,"dados_h1n1.csv")
```